臺灣板橋地方法院刑事判決　　　　　　　　　　　　九十二年度交訴字第一八五號
　　公　訴　人　臺灣板橋地方法院檢察署檢察官
　　被　　　告　丙○○
　　　　　　　　乙○○
右列被告因公共危險等案件，經檢察官提起公訴（九十二年度偵字第七一七六號、第
一七二一０號），本院判決如左：
    主  文
丙○○因過失傷害人，處有期徒刑伍月；又駕駛動力交通工具肇事，致人受傷而逃逸
，處有期徒刑拾月。應執行有期徒刑壹年壹月。
乙○○因過失傷害人，處有期徒刑貳月，如易科罰金，以佰元折算壹日。
丙○○被訴服用酒類不能安全駕駛動力交通工具而駕駛罪部分，無罪。
    事  實
一、丙○○、乙○○均考領有小型車普通駕駛執照。民國九十一年十二月二十八日凌
    晨三時十二分許，丙○○酒後（不能證明已達酒醉或不能安全駕駛之程度）駕駛
    屬動力交通工具之車號ＩＳ｜四八七三號自用小客車（下簡稱：Ａ車），沿臺北
    縣板橋市○○路○段（雙向四車道）內側車道，由東往西朝浮州橋方向行駛，乙○○駕駛車號ＱＮ｜三九五一號自用小客車（下簡稱：Ｂ車），沿板橋市○○路
    （雙向二車道）由北往南朝四川路方向行駛，二車同時駛近四川路二段與華東路
    交岔路口，丙○○欲駕車直行通過該路口，乙○○則駕車欲行至該路口內右轉往
    浮州橋方向行駛，而該交岔路口設有閃光號誌，其中四川路二段路口為閃光黃燈
    號誌，華東路路口為閃光紅燈號誌。丙○○於駕駛Ａ車駛近該交岔路口時，本應
    注意不得超速，及在其遵行車道之路口前設有閃光黃燈號誌，車輛行經該路口時
    應減速接近，注意安全，小心通過，且應注意車前狀況，隨時採取必要之安全措
    施，保持處於隨時可煞停其車之狀態；乙○○亦應注意不得超速，且應注意華東
    路係屬支線道，在該交岔路口之華東路路口設有閃光紅燈號誌，車輛於行經設有
    閃光紅燈之交岔路口時，應減速接近，先停止於交岔路口前，讓幹線道（指四川
    路二段）車先行通過後，方得續行。復依當時雖為夜間天雨，但有照明設備，該
    交岔路口閃光號誌皆正常運作，柏油路面無缺陷，道路無障礙物等情觀之，亦無
    不能注意之情事。丙○○、乙○○竟均疏於注意，丙○○駕車未減速慢行，小心
    接近交岔路口，保持隨時可煞停其車之狀態，而直接在限速時速五十公里之市區
    道路，以時速顯逾五十公里之高速將車駛進該交岔路口內，乙○○則未注意其應
    將Ｂ車先暫停於華東路路口，觀察四川路二段有無車輛正欲駛入該交岔路口內，
    且應讓四川路二段行進中之車輛先行通過，而亦駕車以時速逾五十公里（約六十
    公里）之高速駛入同一交岔路口內右轉，二車遂於該交岔路口內發生嚴重碰撞，
    Ａ車車頭高速撞擊Ｂ車左側車門，Ｂ車受撞擊後打轉橫越該交岔路口，其車身右
    側車門處撞擊該交岔路口西南角人行道上之號誌桿而後止，Ｂ車並於其車身打轉
    過程中撞擊丁○○所駕駛適由四川路二段外側車道由西往東朝板橋市方向駛入該
    交岔路口內直行之車號ＱＦＱ｜二七八號輕型機車（下簡稱：Ｃ車），將丁○○
    連人帶車撞離交岔路口，倒於上開受Ｂ車撞擊之號誌桿西方（以該號誌桿位置為
    準）與該號誌桿之直線距離約五點七公尺之四川路二段人行道外側之路旁（機車
    ）及農田內（丁○○），乙○○則卡在Ｂ車之右前座無法動彈。丙○○於駕車肇
    事後，對於其駕駛之Ａ車與他車發生嚴重撞擊，有人受傷之情，有所認識，竟基
    於駕車逃逸之犯意，未下車處理，駕車逃離現場，嗣其將Ａ車駛至浮州橋上時，
    因該車撞擊過於嚴重無法繼續行駛，而將該車棄於橋上，自行搭乘計程車回家。
    嗣經警趕至車禍現場將倒於農田內之丁○○及卡在Ｂ車內之乙○○送醫急救，由
    於Ａ車之前保險桿左半截連同懸掛於該保險桿上之ＩＳ｜四八七三號號牌掉落於
    現場交岔路口南側華東路路口之往北車道之停止線前，隨後復經警在浮州橋上發
    現棄置於該處之Ａ車，且發現殘留於Ａ車上之另一截前保險桿上留有與Ｂ車車色
    相同之烤漆（紅色），經查詢Ａ車之車籍資料，得知Ａ車車主為丙○○，而合理
    懷疑駕駛Ａ車肇事之人為丙○○，進而由警員於當日凌晨五時三十分許至丙○○
    知，於當日凌晨六時四十分許至臺北縣政府警察局板橋分局交通分隊（下簡稱：
    板橋交通分隊）投案。因本件車禍，丁○○受有左股骨開放性骨折、左側脛骨腓
    骨肱骨粉碎骨折、左側橈、尺骨開放性粉碎骨折、下腹挫傷併血尿、左側第五肋
    骨骨折（起訴書誤載為第六肋骨骨折）、右眼挫傷之傷害，乙○○受有頭部外傷
    、舌裂傷、牙齒及下頷部骨折之傷害。
二、案經被害人丁○○（對丙○○、乙○○）訴由臺北縣政府警察局板橋分局報由臺
    灣板橋地方法院檢察署檢察官偵查起訴，並經被害人乙○○於九十二年一月二十
    四日十五時九分許向板橋交通分隊警員甲○○對丙○○提出告訴，嗣由警員甲○○將乙○○言詞告訴之筆錄補送本院。
    理  由
壹、有罪判決部分：
一、訊據被告丙○○、乙○○對其二人於右揭時地分別駕駛Ａ、Ｂ車於上開交岔路口
    內發生碰撞，致丁○○、乙○○各受有上揭傷害，被告丙○○於肇事後未下車處
    理，逕駕駛Ａ車離開現場等事實，均坦承不諱，並經告訴人丁○○、乙○○指訴
    在卷，且有亞東紀念醫院診斷證明書四份在卷可稽（丁○○部分共三紙分別附於
    偵查卷及本院卷，而其中偵查卷第五三頁所附之第一張診斷證明書，記載第六肋
    骨骨折，應係左側第五肋骨骨折之誤，此見偵查卷第九一頁及本院卷所附二張診
    斷證明書自明）。被告丙○○另辯稱：「我車道是閃黃燈，我開一開忽然碰的一
    聲。我有回現場，但已沒有看到警員，我跑了三個分局，才知道要到交通分隊，
    我母親打電話給我時，我人已經快到交通分隊，我車速不會超過六十公里」云云
    。被告乙○○則辯稱：「到路口我習慣會停下來看一下，我開車到路口有注意左
    右兩邊，雖然沒有完全停下來，但當時我看丙○○的車子還很遠，結果轉過去就
    撞到，如果車在很遠的距離是否還要讓他先過」云云。經查：
    (一)本件車禍發生地點係在板橋市○○路○段與華東路交岔路口內，四川路二段為
      雙向四車道之幹線道，華東路為雙向二車道之支線道，故交岔路口東、西兩側
      之四川路二段路口設有閃光黃燈號誌，該路口之南、北兩側之華東路路口設有
      閃光紅燈號誌，該二路段為市區道路，限速均為時速五十公里，事故發生時，
      被告丙○○係駕駛Ａ車沿四川路二段內側車道，由東往西方向駛入該交岔路口
      欲直行駛向浮州橋，被告乙○○係駕駛Ｂ車沿華東路由北往南方向駛入同一交
      岔路口欲右轉駛入四川路二段駛向浮州橋，丁○○則由四川路二段外側車道由
      西往東方向駛入同一交岔路口內欲直行通過該路口，車禍發生後，警員至現場
      處理時，Ｂ車係停於該交岔路口西、南角人行道上之號誌桿旁，右側車門（該
      車為二門掀背車）緊貼該號誌桿而內凹，左側車門毀損情況相當嚴重，已完全
      變形向外扭曲，車頭則有擦撞前方紐澤西水泥護欄所留下之擦撞痕，乙○○卡
      在Ｂ車右前座無法動彈，Ｃ車倒於該交岔路口西南角號誌桿西向（以號誌桿位
      置論）之四川路二段外側人行道外之路旁，機車倒地處與上開號誌桿之直線距
      離為五點七公尺，與人行道之路緣相距各零點三公尺、零點五公尺，丁○○倒
      於該路旁外之稻田內，Ａ車前保險桿左半截連同懸掛於該保險桿上之ＩＳ｜四
      八七三號號牌掉落於現場交岔路口南側華東路路口之往北車道之停止線前，隨
      後經警在浮州橋上發現棄置於該處之Ａ車，且發現殘留於Ａ車上之另一截前保
      險桿上留有與Ｂ車車色相同之烤漆（紅色），Ａ車車頭毀損情形嚴重等事實，
      有道路交通事故調查報告表（含現場圖）一份、現場及車損暨各該跡證之照片
      六十九幀在卷可稽，並經至現場處理之警員甲○○於本院審理時結證在卷（見
      本院九十三年三月十七日筆錄），而各車於肇事前之行駛車道及方向，亦經被
      告丙○○、乙○○、告訴人丁○○於警詢及偵審中供證在卷。又被告乙○○於
      偵查中供稱：Ａ車撞到我左邊，我車子轉了好幾圈云云〔見九十二年度偵字第
      七一七六號偵查卷（下簡稱：偵查卷）第七六頁正面〕，核與未撞擊號誌桿之
      Ｂ車左車門嚴重毀損之車損及Ｂ車肇事後所停之位置相符。應足認Ａ車、Ｂ車
      係同時駛入上開交岔路口內，Ａ車係直行通過，Ｂ車在Ａ車原遵行車道之右側
      路口駛入同一路口採取右轉動作，Ａ車小客車車頭撞擊Ｂ車小客車左側車門，
      Ｂ車受撞擊後打轉橫越該交岔路口，其右側車門處撞擊上開號誌桿而後止，Ｂ
      車並於車身打轉過程中撞擊適由四川路二段外側車道由西往東方向駛入該交岔
      路口內之Ｃ車，以致肇事。
    (二)就當時如何發生事故，被告丙○○於警詢中供稱：「我沒有看見ＱＮ｜三九五
      一向我車駛來，（車速）不超過時速五十公里」云云（見偵查卷第九頁背面）
      ；於偵查中供稱：「我從四川路開到華東街口時，有台車很快從華東街衝出來
      ，撞到我車頭，（我）車子已過華東街，對著浮州橋，車速約五十幾」云云（
      見偵查卷第七六頁背面）；「當時我順著開過去，沒有看到路口有車子，燈光
      都沒有看到，我當時車速不會超過六十公里，我開車有習慣看車速表」云云（
      本院九十三年八月十日筆錄）。被告乙○○於九十一年十二月二十八日十二時
      許，在亞東醫院六Ｂ二三一號病房內接受警員詢問時（其兄林益照在場）供稱
      ：「我願意（接受警方日間偵訊），我現在意識清醒。我只知凌晨確實駕車由
      四川路要往樹林方向行駛，至於在什麼地點與什麼人駕駛何車肇事，我知道跟
      一部汽車有撞擊，可是這部汽車跑掉了，至於機車我完全沒有印象，（問：詳
      述你的肇事經過，行進方向與車道、號誌為何？）我只知道往浮州橋方向行駛
      ，其餘不記得了。（問：你肇事前第一眼看見對方到撞上間之距離為何？）我
      忘記了，我肇事前行車速度約時速六十左右公里／小時」等語（見偵查卷第十
      一頁背面至第十二頁正面）。被告乙○○於九十二年一月二十四日十五時九分
      許自行至板橋交通分隊製作警詢筆錄對被告丙○○提出告訴時，改稱：「我在
      路口有停在路口，並看左右有無來車，可是我車右轉ＩＳ｜四八七三號離我車
      約一百公尺遠，我車右轉後ＩＳ｜四八七三號就與我發生撞擊，以後我都不記
      得」云云。被告乙○○於九十二年四月二十二日檢察官訊問時又稱：「當時我
      看到左邊有車，離我還遠遠的，我要轉過去，還沒轉過去，就撞到我左邊，我
      車速大約三、四十公里」云云（見偵查卷第七六頁正面）。於本院審理時，除
      改為前述辯解外，被告乙○○又稱：「我當時車速差不多四十公里，警詢是在
      醫院作答的，剛開完刀出來還不是很清楚」云云（見本院九十三年八月十日筆
      錄）。告訴人丁○○則始終證稱：「當時我是行駛在外側車道靠近路緣，忽然
      看見左側有燈光靠近後，就不省人事」等語（見偵查卷第五頁背面至第六頁正
      面、第七五頁背面、本院九十三年三月十七日筆錄）。被告丙○○、乙○○於
      警詢中皆無法明確說明自己及對方車輛於行經上開路口時之動態，惟於偵查中
      則均指稱對方車速甚快，相互諉責。被告乙○○就自己當時車速之供述及有無
      觀察路口燈號以及四川路二段車行狀況等節，從時速約六十公里左右，到時速
      三、四十公里，更從警詢初詢中之忘記云云，到提出告訴時之有停在路口，並
      看左右有無來車，其右轉時，Ａ車距離一百公尺云云，到偵查中之當時我看到
      左邊有車，離我還遠云云，再到本院之到路口我習慣會停下來看一下，我開車
      到路口有注意左右兩邊，雖然沒有完全停下來，但當時我看丙○○的車子還很
      遠云云，前後供述歧異甚大。被告二人於偵審中所為上揭供述皆有欲將主要責
      任諉過於對方並減輕自己過失程度之現象，難以採信。而被告乙○○於警詢初
      詢接受警察詢問時意識清醒，且有其兄林益照在場陪伴，為其於該次警詢中自
      承在卷，其嗣於本院審判中以剛開完刀為由稱其當時意識還不是很清楚云云，
      亦不足採。而由前述Ａ車車頭及Ｂ車左側車門處毀損情況皆相當嚴重，Ａ車駛
      至浮州橋後就無法繼續行駛，Ｂ車則於撞擊後車身打轉橫越交岔路口撞擊上開
      號誌桿而後止，其右車門亦嚴重凹陷，乙○○被卡在車內，無法動彈，Ｃ車受
      Ｂ車撞擊後，竟被撞離交岔路口及車道，倒在上述人行道外之路邊，丁○○甚
      且摔至路旁稻田內等情觀之，顯見Ａ車、Ｂ車皆是於高速中通過上開交岔路口
      ，以致該二車之撞擊力量甚為巨大，始造成上述之嚴重撞擊結果。復參以被告
      乙○○於警詢中供稱其當時車速約六十公里左右，應足認被告丙○○、乙○○
      當時駕車之車速顯均超過限速之時速五十公里，且於駛近該交岔路口時皆根本
      未減速慢行。被告丙○○所稱：車速約五十幾，我當時車速不會超過六十公里
      云云，及被告乙○○嗣改稱：我時速三、四十公里云云，應皆屬對彼等當時真
      實車速有所保留之詞，亦無足取。再觀以被告丙○○、乙○○於距離事發時最
      近之警詢中皆無法說明車禍當時對方車輛行進之情況，則其二人於駕車經過上
      開路口時，未注意交岔路口內及對方車道車輛行駛狀況之事實，亦堪以認定。
    (三)按行車速度，依速限標誌或標線之規定，無標誌或標線者，在市區道路，時速
      不得超過五十公里；汽車行駛時，駕駛人應注意車前狀況，隨時採取必要之安
      全措施；又汽車行駛至交岔路口，其行進、轉彎，應遵守燈光號誌之指示，而
      閃光黃燈係表示「警告」，車輛應減速接近，注意安全，小心通過；閃光紅燈
      則表示「停車再開」，車輛應減速接近，先停止於交岔路口前，讓幹道車優先
      通行後認為安全時，方得續行，道路交通安全規則第九十三條第一項第一款（
      九十二年十月十五日修正前之規定）、第九十四條第三項、第一百零二條第一
      項第一款、道路交通標誌標線號誌設置規則第二百十一條第一項第一款、同項
      第二款分別定有明文。被告二人均係駕駛汽車之人，自應注意遵守此等規定。
      被告丙○○駕車於行經上開交岔路口時應減速接近，注意安全，小心通過，並
      應注意車前狀況，隨時採取必要之安全措施，保持處於隨時可煞停其車之狀態
      。被告乙○○則應先將Ｂ車停於上開交岔路口之華東路路口前，觀察幹線道之
      四川路二段之車行狀況，如觀察有車駛近交岔路口時，應俟幹線道車駛過交岔
      路口後，再驅車通過右轉。復依卷附道路交通事故調查報告表所載，當時雖為
      夜間天雨，但有照明設備，路口閃光號誌均正常運作，路面無缺陷，道路無障
      礙物等情觀之，亦無不能注意之情事，被告丙○○、乙○○駕駛小客車通過上
      開交岔路口時，竟皆超速行駛，被告丙○○未減速慢行及保持處於隨時可煞停
      其車之狀態，而被告乙○○亦顯然未於行近該交岔路口時，先停於路口，觀察
      幹線道之四川路二段有無車輛欲駛近通過該交岔路口，以致其二人駕駛之小客
      車同時直接駛入該交岔路口內發生嚴重撞擊，造成丁○○、乙○○各受有上揭
      傷害，被告丙○○、乙○○二人自皆有應注意能注意而不注意之過失。臺灣省
      臺北縣區車輛行車事故鑑定委員會之鑑定意見亦類同此，有該委員會北鑑字第
      九二０一九七號鑑定意見書一份在卷可資參考。丁○○、乙○○皆因本件車禍
      受有上揭傷害，各與被告二人之過失行為間有相當因果關係。被告二人過失傷
      害犯行，均洵堪認定。
    (四)被告丙○○對於其駕駛Ａ車肇事後，未下車處理，駕車駛離現場，嗣駛至浮州
      橋上時，因Ａ車撞擊過於嚴重無法繼續行駛，而將該車棄於橋上，自行搭乘計
      程車回家等事實，坦承不諱，並經警員甲○○於本院審理時證述警察趕至現場
      時僅見倒於農田內之丁○○及卡在Ｂ車內之乙○○，Ａ車之前保險桿左半截連
      同懸掛該保險桿上之ＩＳ｜四八七三號號牌則掉落於現場，隨後經警在浮州橋
      上發現棄置於該處之Ａ車等事實明確。雖然被告丙○○於警詢及偵查中曾辯稱
      ：「知道與人撞擊，經警員告知有一個腳受傷，一個嘴巴受傷，我當時是坐在
      車上，並無下車查看雙方當事人受傷情形，是我車上兩個同事下車查看，但都
      沒有看見雙方當事人，更沒有看見機車駕駛，其中一位同事發覺我車號牌掉落
      地上，而拿回車上」云云（見偵查卷第九頁），「那時我很緊張，我不知道車
      子又撞到別人機車」云云（見偵查卷第二六頁背面）。惟查Ａ車、Ｂ車發生巨
      大撞擊致Ｂ車打轉橫越交岔路口撞擊上開號誌桿而後止，Ｂ車明顯停於該交岔
      路口西南角之位置，其左側車門嚴重變形向外扭曲，業見前述，依此情形，不
      論係身在Ａ車車內或在Ａ車車外之人，均應可明顯看到Ｂ車受嚴重撞擊後之情
      況，而身為Ａ車駕駛之被告丙○○既親身感受如此嚴重之車輛撞擊力，其本人
      復受有左手手掌擦傷之身體傷害，為其自承在卷（見偵查卷第九頁背面、第五
      五頁），則其於肇事當時應已能明顯認識到與其相撞之Ｂ車車內之人應至少受
      有傷害。被告丙○○基於此一認識，不下車查看施救，卻仍駕車駛離現場，其
      顯有駕車肇事致人受傷而逃逸之犯意及行為，至為灼然。
    (五)綜上論述，被告丙○○過失傷害及駕車肇事致人受傷而逃逸之犯行，被告乙○○過失傷害犯行，均洵堪認定。
二、論罪科刑部分：
    (一)核被告丙○○所為，係犯刑法第二百八十四條第一項前段之過失傷害罪及同法
      第一百八十五條之四之駕駛動力交通工具肇事致人受傷而逃逸罪。被告乙○○
      係犯刑法第二百八十四條第一項前段之過失傷害罪。
    (二)被告丙○○一個過失駕駛行為致告訴人丁○○、乙○○二人受傷，侵害該二人
      之身體法益，係一行為觸犯二罪名之想像競合犯，應從一重之過失傷害罪處斷
      。查被告丙○○過失行為之被害人乙○○，雖未於九十一年十二月二十八日初
      次警詢中，對被告丙○○提出傷害告訴（見偵查卷第十二頁背面），但其嗣於
      九十二年一月二十四日十五時九分許至板橋交通分隊，向警員甲○○表明對丙○○提出告訴之意思，嗣由警員甲○○於本院九十三年三月十七日審判期日將
      此一乙○○言詞告訴之筆錄補送本院附卷，則乙○○已對被告丙○○提出合法
      告訴，公訴意旨雖漏未論及被告丙○○過失傷害乙○○身體部分，惟此部分既
      與原起訴並成罪之被告丙○○過失傷害丁○○身體部分，有想像競合犯之裁判
      上一罪關係，乙○○復提出合法告訴，當為起訴效力所及，本院自應一併審判
      。
    (三)茲審酌被告丙○○、乙○○就本件車禍之發生，均賦與程度甚重之過失原因力
      ，告訴人丁○○受傷之左手、左腿，雖均未達刑法第十條第四項第四款規定之
      「毀敗」之重傷程度，此見其於本院審理時庭呈之診斷證明書記載：「左腕關
      節僵直活動度三十度，左膝關節僵直活動度共九十度」自明，但其傷勢仍屬嚴
      重，對其日常生活影響甚大，被告丙○○原承諾賠償新臺幣（下同）六十萬元
      ，但事後分文未履行（其車未保強制責任險），被告乙○○原承諾賠償八十萬
      元（含強制責任險六十萬元），但於保險公司給付六十萬元後，亦以被告丙○○未賠償其本人及其無資力為藉口，未履行剩餘之二十萬元，並斟酌被告丙○○有酒後駕車之情形，為其自承在卷，雖不能證明已達酒醉及不能安全駕駛之
      程度（詳後述），但在其過失傷害及駕車逃逸犯行之量刑方面自應予以考量（
      其駕車逃逸，以致無法及時進行酒測及行動穩定程度之測試），被告丙○○、
      被告乙○○皆有諉責於對方之現象，未肯真實供述當時之車速，被告乙○○於
      偵審中並變異其於警詢初詢時之供詞，且被告乙○○車輛所行車道為支線道，
      被告丙○○車輛所行車道為幹線道，依此等情事，公訴人對被告乙○○僅求處
      拘役刑，尚屬偏輕，及被告丙○○於肇事後，竟棄現場對方車況、傷勢於不顧
      ，逕自駕車逃逸，實屬惡劣，但其嗣經警經由其母通知，自行至警局投案之情
      形，亦應一併考量等一切情狀，分別量處如主文所示之刑，被告乙○○部分，
      並諭知易科罰金之折算標準，被告丙○○部分並定其應執行之刑。
    (四)刑法第六十二條所謂發覺，非以有偵查犯罪權之機關或人員確知其人犯罪無誤
      為必要，而於對其發生嫌疑時，即得謂為已發覺；且此項對犯人之嫌疑，若非
      單純主觀上之懷疑，而係有確切之根據得為合理之可疑者，即足當之（最高法
      院七十二年臺上字第六四一號判例意旨參考）。查被告丙○○將Ａ車駕離肇事
      現場，嗣又將該車棄置於浮州橋上，係趕至現場處理之警員於肇事現場道路上
      發現Ａ車之前保險桿左半截連同Ａ車之號牌，隨後又經警在浮州橋上發現棄置
      於該處之Ａ車，且發現殘留於Ａ車上之另一截前保險桿上留有與Ｂ車車色相同
      之烤漆（紅色），經查詢Ａ車之車籍資料，得知Ａ車車主為被告丙○○，雖不
      確知肇事者為被告丙○○無誤，但根據此等跡證，承辦警員當時已懷疑駕駛Ａ
      車肇事之人為被告丙○○，乃由警員於當日凌晨五時三十分許至被告丙○○住
      處，要求被告丙○○到案說明，未在家之被告丙○○，經其母於同日凌晨六時
      十分許通知，於當日凌晨六時四十分許至板橋交通分隊投案之事實，為證人甲○○於本院審理時結證在卷（見本院九十三年三月十七筆錄），並為被告丙○○警詢筆錄記載明確（見偵查卷第八頁背面），且有卷附之現場圖及各該現場
      跡證（含Ａ車）照片以及其上拍攝時間（掉落現場之保險桿及車牌最早採證拍
      攝時間為二十八日凌晨三時三十五分，Ａ車最早拍攝時間為二十八日凌晨四時
      零八分）可證。被告丙○○雖稱：「我與我哥一起出來找車，至肇事地點未看
      到我車，也詢問過幾個派出所，此時家中來電告知板橋交通分隊來過家裡，請
      我到分隊說明，我母親打電話通知我時我已快到交通分隊」云云（見偵查卷第
      十頁正面、本院九十三年三月十七筆錄）。但被告丙○○最先所想到者僅係找
      車，而非立即至警局投案自承為肇事者，已有可議，且觀以警員甲○○所述及
      相關現場、Ａ車之跡證，顯見在被告丙○○出外尋車、投案之前，早在現場處
      理完畢之警員雖尚不能確知肇事者係被告丙○○無誤，但已知本案過失傷害及
      駕車逃逸等犯罪之事實，且根據現場及Ａ車之跡證，承辦警員當時即已懷疑駕
      駛Ａ車肇事逃逸之人為被告丙○○，始會嗣於當日凌晨五時三十分許至被告丙○○住處要求其出面說明，而此懷疑又係根據現場及Ａ車之跡證等確切事證所
      得之合理懷疑，揆諸前揭說明，應認在被告丙○○出面投案之前，該管之公務
      員早已發覺被告丙○○過失傷害及駕車逃逸之犯罪事實，被告丙○○尚無刑法
      自首減輕其刑規定之適用，附此敘明（被告乙○○因卡在Ｂ車內為警方救出，
      更不生自首之問題）。
貳、無罪判決部分：
一、公訴意旨略以：被告丙○○明知汽車駕駛人於飲酒後其吐氣所含酒精成份超過每
    公升零點二五毫克以上，不得駕車，竟於九十一年十二月二十八日凌晨一時許開
    始，在板橋市某ＫＴＶ飲酒後，駕駛Ａ車發生前揭車禍，因認被告丙○○係犯刑
    法第一百八十五條之三之服用酒類不能安全駕駛動力交通工具而駕駛罪等語。
二、按犯罪事實應依證據認定之，無證據不得推定其犯罪事實，刑事訴訟法第一百五
    十四條第二項定有明文。又檢察官就被告犯罪事實，應負舉證責任，並指出證明
    之方法，同法第一百六十一條第一項亦有明文規定。因此，檢察官對於起訴之犯
    罪事實，應負提出證據及說服之實質舉證責任。次按認定不利於被告之事實，須
    依積極證據，苟積極證據不足為不利於被告事實之認定時，即應為有利於被告之
    認定，更不必有何有利之證據（最高法院三十年上字第八一六號判例意旨參照）
    。又認定犯罪事實所憑之證據，無論係直接證據或間接證據，其為訴訟上之證明
    ，須於通常一般之人均不致有所懷疑，而得確信其為真實之程度者，始得據為有
    罪之認定，倘其證明尚未達到此一程度，而有合理之懷疑存在，無從為有罪之確
    信，法院即應為無罪之判決（最高法院七十六年臺上字第四九八六號判例意旨參
    照）。
三、原公訴意旨認被告丙○○酒後開車已達不能安全駕駛之程度，係以被告丙○○於
    當日凌晨一時許飲酒，至當日七時四十八分許始接受酒測，而酒精濃度仍達零點
    二二毫克，足徵案發時應已超過每公升零點二五毫克之標準，資為論據。
四、惟查：
    (一)被告丙○○於偵查中即供稱：「當天是在板橋ＫＴＶ，凌晨一點喝到快三點時
      離開」等語（見偵查卷第二六頁背面，警詢筆錄記載之時間有明顯錯誤，記載
      為凌晨三時許開始飲酒至五時許，故不援用）。嗣於本院審理時則供稱：「當
      天大概是凌晨兩點多離開ＫＴＶ，離開之後差不多十幾至二十分鐘開車，開車
      後大概十幾分鐘發生交通事故」等語（本院九十三年八月十日筆錄）。原公訴
      事實略去被告丙○○開始駕車之時間，易使人產生誤會，尚有未洽。
    (二)被告丙○○於偵查及本院審理時始終否認有酒醉或飲酒達不能安全駕駛之程度
      ，辯稱：「喝酒對我駕駛沒有造成影響」云云（偵查卷第七六頁背面、第一一
      三頁正面）；「當時沒有酒醉也沒有精神不好」云云（本院九十三年八月十日
      筆錄）。證人甲○○於本院審理時亦證稱：「給丙○○作筆錄時，他答話正常
      ，沒有口齒不清的情況」等語（見本院九十三年三月十七日筆錄）。而警員余
      志松於九十一年十二月二十八日七時四十八分許在板橋交通分隊觀察被告丙○○行動正常與否所製作之「刑法第一百八十三條之三案件測試觀察紀錄表」，
      除記載發生交通事故酒後駕車致人受傷等字外，並未見有被告丙○○有何足以
      顯示其行動異常或不能安全駕駛之記載（見偵查卷第五二頁）。是警員之觀察
      尚不足以證明被告丙○○於當日凌晨二時許至三時許有何酒醉或服用酒類致不
      能安全駕駛之情事。
    (三)依起訴書證據欄之記載：被告丙○○於當日凌晨一時許飲酒，至當日七時四十
      八分許始接受酒測，而酒精濃度仍達零點二二毫克，足徵案發時應已超過每公
      升零點二五毫克之標準等語，公訴人顯將酒測吐氣含量每公升零點二五毫克作
      為判斷服用酒類不能安全駕駛之標準。惟按道路交通安全規則第一百十四條第
      二款固規定，汽車駕駛人飲用酒類或其他類似物後其吐氣所含酒精濃度超過每
      公升零點二五毫克者，不得駕車。惟此僅係判斷汽車駕駛人是否有道路交通管
      理處罰條例第三十五條第一項第一款所規定「酒精濃度超過規定標準」之行政
      違規情事之準據，與行為人是否符合道路交通管理處罰條例第八十六條第一項
      所規定加重刑罰之「酒醉」要件，或行為人是否已符合刑法第一百八十五條之
      三所規定「不能安全駕駛交通工具」之犯罪構成要件，非屬同一層次之問題。
      查法務部於八十五年五月十日邀集相關專業機構召開「研商訂定刑法第一百八
      十五條之三服用毒品、麻醉藥品、酒類或其他相類之物，不能安全駕駛交通動
      力工具之認定標準」會議，其結論認：該條係抽象危險犯，不以發生具體危險
      為必要，參考德國、美國之認定標準，對於酒精濃度呼氣已達每公升零點五五
      毫克（零點五五MG/L）或血液濃度達零點一一％以上，肇事率為一般正常人之
      十倍，認為已達「不能安全駕駛」之標準；至於上揭數值以下之行為，如輔以
      其他客觀事實得作為「不能安全駕駛」之判斷時，亦應依刑法第一百八十五條
      之三之規定移送法辦處以刑罰等語，有法務部八十八年五月十七日法規決字
      第０一九二一九號函在卷可稽。由此函文可知，酒精濃度呼氣達每公升零點五
      五毫克（零點五五MG/L），係檢察機關作為判斷行為人是否已達不能安全駕駛
      程度之原則性標準，低於上揭數值者，則應輔以其他客觀事實，以作為判定行
      為人是否符合「不能安全駕駛」要件之依據。本件公訴人起訴書將酒測吐氣含
      量每公升零點二五毫克作為判斷服用酒類不能安全駕駛之標準，不同於一般檢
      察機關所採取之認定判斷原則，並未說明其理由，尚有疏漏。又據法務部法醫
      研究所法醫蕭開平所著「酒精、藥物測試與交通事故調查」一文稱：「一般人
      在正常酒精代謝呈線性代謝模式，即每小時血中乙醇酒精代謝約零點零一至零
      點零一五％（Ｗ／Ｖ）即十至十五mg/100mL。雖有特殊人士亦可達每小時代謝
      零點零一九％，但仍以一般正常人換算得。若以在正常人血中乙醇酒精濃度為
      呼氣中之二千一百倍，則正常人每小時的呼氣濃度約減少零點零四八mg/L至零
      點零七一mg/L」等語（本院於準備程序中有提供該文予公訴人及被告丙○○）
      。查被告丙○○於九十一年十二月二十八日凌晨七時四十八分許，在板橋交通
      分隊接受酒精濃度測試，其當時呼氣所含酒精濃度為每公升零點二二毫克，有
      酒精濃度測定值一份在卷可考（見偵查卷第五七頁）。根據上文，被告丙○○
      於當日凌晨近三時許（假設為二時四十八分許）開始駕車時之其呼氣所含酒精
      濃度應在每公升零點四六毫克至零點五七五毫克之間，並非必然超過上開每公
      升零點五五毫克之檢察機關原則性標準，更遑論若以肇事時之當日凌晨三時十
      二分許為計算時點，更明顯未到達該原則性標準。
    (四)雖然刑法第一百八十五條之三條文中所稱「不能安全駕駛動力交通工具」，係
      屬不確定法律概念（道路交通管理處罰條例第八十六條第一項所規定之「酒醉
      」要件，亦同），固非以呼氣酒精濃度達每公升零點五五毫克以上，為達不能
      安全駕車之唯一判斷標準，但若行為人未達此一原則性標準，則應依具體個案
      ，衡量行為人駕車時飲用酒類之程度，並參考行為人當時受酒精影響之精神狀
      態、行動能力、駕駛、操控車輛能力等情形決定之（參考卷附「刑法第一百八
      十三條之三案件測試觀察紀錄表」觀察結果欄明列之事項）。但就本案而論，
      有關被告丙○○於最初開車或肇事時之精神狀態、行動能力、駕駛、操控車輛
      能力等客觀事實資料，均付之闕如。又本件車禍之發生，固係被告丙○○有上
      述疏未注意之過失情事存在，但此乃一般未飲酒過量之汽車駕駛人駕車肇事時
      亦常見之情形，在無證據資料足以證明被告丙○○之過失駕車行為與其酒後駕
      車有何因果關係之情況下，實難以發生交通事故之一端，遽認被告丙○○於本
      案之駕車行為有服用酒類已達不能安全駕駛動力交通工具之程度。
五、綜上論述，公訴人所舉證據尚不能證明被告丙○○於上揭時地駕駛Ａ車時已達不
    能安全駕駛動力交通工具之程度，被告丙○○此部分犯罪應屬不能證明，爰為無
    罪判決之諭知。
據上論斷，應依刑事訴訟法第二百九十九條第一項前段、第三百零一條第一項，刑法
第二百八十四條第一項前段、第一百八十五條之四、第五十五條、第四十一條第一項
前段、第五十一條第五款，罰金罰鍰提高標準條例第一條前段、第二條，判決如主文
。
本案經檢察官蘇揚旭到庭執行職務。
中      華      民      國      九十三    年    八      月    三十一    日
                                臺灣板橋地方法院交通法庭
                                      審判長法  官    王復生
                                            法  官    白光華
                                            法  官    徐子涵
右正本證明與原本無異。
如不服本判決，應於判決送達後十日內向本院提出上訴狀（應附繕本），上訴於臺灣
高等法院。
                                            書記官    黃美雲
中      華      民      國      九十三    年    九   月       一        日
附錄本案論罪科刑法條全文
中華民國刑法第二百八十四條
(過失傷害罪)
因過失傷害人者，處六月以下有期徒刑、拘役或五百元以下罰金，致重傷者，處一年
以下有期徒刑、拘役或五百元以下罰金。
從事業務之人，因業務上之過失傷害人者，處一年以下有期徒刑、拘役或一千元以下
罰金，致重傷者，處三年以下有期徒刑、拘役或二千元以下罰金。
刑法第一百八十五條之四：
中華民國刑法第一百八十五條之四
駕駛動力交通工具肇事，致人死傷而逃逸者，處六月以上五年以下有期徒刑。
依「現行法規所定貨幣單位折算新臺幣條例」第二條規定，本判決主文所示之「元」
，係以新臺幣元之三倍折算之（一銀元以新臺幣三元折算）。
